---
title: "Lab 8: Estadistica Inferencial - Pruebas 2"
author: "Maximiliano Garnier Villarreal"
lang: es
toc: true
toc-depth: 3
toc-title: Contenidos
number-sections: true
highlight-style: pygments
theme: sandstone
format:
  html:
    code-fold: true
    code-summary: "Codigo"
    code-tools: true
    html-math-method: katex
  pdf: default
  docx: default
execute:
  warning: false
  error: false
  echo: true
---

# Paquetes

```{r}
#| label: setup
#| include: false

library(vroom)          # importar datos
library(MOTE)           # tamanho del efecto
library(papaja)         # presentacion datos
library(DescTools)      # pruebas
library(rstatix)        # pruebas y tamanho efecto
library(ggmosaic)       # mosaico en ggplot
library(vcd)            # variables categoricas
library(janitor)        # tablas
library(ggstatsplot)    # graficos de pruebas
library(broom)          # resumenes tidy modelos
library(tidyverse)
library(easystats)

theme_set(theme_minimal(base_size = 14))
```

# ANOVA

$$H_0 : \mu_1 = \mu_2 = \mu_3 = \dotsb = \mu_n$$

```{r}
dat1 = vroom('data/anova MgO.csv')
alfa = .05
myvar = 'MgO (%)'

G1 = c(7,8,10,11) # Mt Mica
G2 = c(4,5,7,8) # Sebago Bath
G3 = c(1,2,4,5) # Black Mt

Stacked = stack(list(G1=G1,
                     G2=G2,
                     G3=G3)) %>% 
  as_tibble()

Stacked = Stacked %>% 
  mutate(ind = factor(ind,
                      labels = c('Mt Mica', 'Sebago Bath', 'Black Mt')))
```

## Estadisticas por grupo

```{r}
Stacked %>% 
  group_by(ind) %>% 
  get_summary_stats()
```

## Grafico

```{r}
ggplot(Stacked, aes(ind, values)) + 
  stat_summary(fun.data = mean_cl_normal, 
               fun.args = list(conf.int = 1-alfa), 
               geom = 'pointrange', size = .75) + 
  labs(x='', y = myvar)
```

## Prueba de igualdad de varianzas

```{r}
# Levene Test
LeveneTest(values ~ ind, data = Stacked, center = mean) %>% 
  tidy()

# Brown-Forsythe
LeveneTest(values ~ ind, data = Stacked, center = median) %>% 
  tidy()

# Bartlett
bartlett.test(values ~ ind, data = Stacked) %>% 
  tidy()
```

```{r}
var.igual = T
```

Si las varianzas son diferentes la prueba se llama ANOVA de Welch, si son iguales se llama simplemente ANOVA.

## Prueba

```{r}
# con igualdad de varianzas
aov.fit = aov(values ~ ind, data = Stacked)

aov.fit %>% 
  tidy()

# sin igualdad de varianzas
aov.fit2 = oneway.test(values ~ ind, Stacked, var.equal = F) 

aov.fit2 %>% 
  tidy()
```

## Tamanho del efecto

Para ANOVA con varianzas iguales

$$
\epsilon^2 = \frac{SC_{efecto} - v_{efecto}CM_{error}}{SC_{total}}
$$

$$
\omega^2 = \frac{v_{efecto}(CM_{efecto}-CM_{error})}{SC_{total}+CM_{error}}=\frac{SC_{efecto} - v_{efecto}CM_{error}}{SC_{total}+CM_{error}}
$$

$$
\eta^2 = \frac{SC_{efecto}}{SC_{total}}
$$

Para ANOVA de Welch o ANOVA con varianzas iguales

$$
\epsilon^2 = \frac{F-1}{F + \frac{v_{error}}{v_{efecto}}}
$$

$$
\omega^2 = \frac{F-1}{F+\frac{v_{error+1}}{v_{efecto}}}
$$

$$
\eta^2 = \frac{F \cdot v_{efecto}}{F \cdot v_{efecto}+v_{error}}
$$

### Epsilon-cuadrado ($\epsilon^2$)

```{r}
# effectsize
epsilon_squared(aov.fit, ci = 1-alfa, alternative = 'two')
F_to_epsilon2(10.8,2,9,alternative = 'two')

epsilon_squared(aov.fit2, ci = 1-alfa, alternative = 'two')
F_to_epsilon2(9.72,2,6,alternative = 'two')
```

### Omega-cuadrado ($\omega^2$)

```{r}
# effectsize
omega_squared(aov.fit, ci = 1-alfa, alternative = 'two')
# F_to_omega2(10.8,2,9,alternative = 'two')

omega_squared(aov.fit2, ci = 1-alfa, alternative = 'two')
# F_to_omega2(9.72,2,6,alternative = 'two')

# MOTE (solo si varianzas son iguales)
aov.omega = omega.F(dfm = 2, dfe = 9, Fvalue = 10.8, n = 12, a = alfa)

aov.omega %>% 
  as_tibble_row()
```

### Eta-cuadrado ($\eta^2$)

```{r}
# effectsize
effectsize::eta_squared(aov.fit, ci = 1-alfa, alternative = 'two')
# F_to_eta2(10.8,2,9,alternative = 'two')

effectsize::eta_squared(aov.fit2, ci = 1-alfa, alternative = 'two')
# F_to_eta2(9.72,2,6,alternative = 'two')

# MOTE
aov.eta = eta.F(dfm = 2, dfe = 9, Fvalue = 10.8, a = alfa)

aov.eta %>% 
  as_tibble_row()
```

## Analisis Post-hoc

```{r}
if (var.igual == T) {
  CI = Stacked %>% mutate(ind = fct_rev(ind)) %>% 
    tukey_hsd(values ~ ind,
              conf.level = 1-alfa) %>% 
    select(-c(1,4)) %>% 
    mutate(contrast = str_c(group2,group1,sep = ' - '),
           method = 'Tukey') %>% 
    relocate(contrast) %>% 
    select(-contains('group')) %>% 
    arrange(contrast)
} else {
  CI = Stacked %>% mutate(ind = fct_rev(ind)) %>% 
    games_howell_test(values ~ ind,
                      conf.level = 1-alfa) %>% 
    select(-1) %>% 
    mutate(contrast = str_c(group2,group1,sep = ' - '),
           method = 'Games-Howell') %>% 
    relocate(contrast) %>% 
    select(-contains('group')) %>% 
    arrange(contrast) 
}
CI

ggplot(CI, aes(contrast, estimate, ymin = conf.low, ymax = conf.high)) +
  geom_pointrange(size = 1) + 
  geom_hline(yintercept = 0, col = 'red') +
  coord_flip() +
  labs(y = 'Diferencia en medias', x = 'Contraste')
```

```{r}
contrastes = combn(levels(Stacked %>% pull(ind)), 2) %>% 
  as.data.frame() %>% 
  as.list()

ES = map_dfr(contrastes, 
             ~ effectsize::cohens_d(values ~ ind, data = Stacked %>% 
                                      filter(ind %in% .x) %>% 
                                      mutate(ind=fct_drop(ind)),
                                    pooled_sd = var.igual,
                                    ci = 1-alfa) %>%
               as_tibble()) %>% 
  mutate(contrast = map_chr(contrastes, 
                            ~ str_flatten(.x, collapse = ' - '))) %>%
  select(contrast, everything(),-CI) %>% 
  arrange(contrast)
ES
```

```{r}
CI %>% inner_join(ES, by = 'contrast')
```

## Grafico resumen

```{r}
ggbetweenstats(Stacked, ind, values,
               var.equal = var.igual,
               type = 'p',
               effsize.type = 'unbiased',
               conf.level = 1-alfa,
               p.adjust.method = "holm",
               pairwise.display = 's', # s, ns, all
               bf.message = F)
```

# Datos categoricos

## Prueba-$\chi^2$ de bondad de ajuste

$H_o$: Datos observados siguen la distribucion/proporcion propuesta

```{r}
alfa = .05
obs = c(90, 110) %>% 
  set_names(c('N','S')) # conteos observados

obs.tb = Untable(obs) %>% tibble()

p = c(.5, .5) # proporciones esperadas

N.gof = sum(obs)
```

### Prueba

```{r}
CHI.gof = chisq.test(obs,p=p) 
CHI.gof %>% 
  tidy()

binom.test(x = 110, n = 200, p = .5, conf.level = 1-alfa) # binomial test
```

### Tamanho del efecto

$$
\phi = V = \sqrt{\frac{\chi^2}{N}}
$$

#### $V$ de Cramer

```{r}
# MOTE
v.gof = v.chi.sq(x2 = CHI.gof$statistic, n = N.gof, 
                 r = 2, c = length(obs), a = alfa)

v.gof %>% 
  as_tibble_row()
```

### Analisis Post-hoc

```{r}
ncomp.gof = (length(obs)*(length(obs)-1))/2
new.a.gof = a/ncomp.gof
z.crit.gof = qnorm(new.a.gof/2) %>% abs()
z.crit.gof
```

```{r}
chisq_descriptives(rstatix::chisq_test(obs)) %>% 
  left_join(pairwise_chisq_test_against_p(obs,
                                          p = p,
                                          p.adjust.method = 'BH')
            ) %>% 
  select(-c(group,n))
```

### Grafico resumen

```{r}
ggpiestats(obs.tb, Var1,
           type = 'p',
           ratio = p,
           label = 'both',
           proportion.test = T,
           conf.level = 1-alfa,
           bf.message = F)
```

## Prueba-$\chi^2$ de homogeneidad

$H_o$: Proporcion de items es homogenea entre muestras

```{r}
alfa = .05

dat2 = vroom('data/chi2 homogeneidad clastos.csv')

dat2 = dat2 %>% 
  mutate(Clasto = fct_inorder(Clasto),
         Capa = fct_inorder(as.factor(Capa)))

clastos = matrix(data = c(23,10,17,32,8,10,16,16,18,20,14,16), 
                 ncol=4, 
                 dimnames = list(Clasto=c('cuarzo','pedernal','basalto'),
                                 Capa=1:4)) %>% 
  as.table()

table2d_summary(clastos)

N.h = sum(clastos)
```

### Graficos

```{r}
ggplot(dat2, aes(Capa,fill=Clasto)) + 
  geom_bar(position = 'fill')

ggplot(data = dat2) + 
    geom_mosaic(aes(x=product(Capa), 
                    fill=Clasto), offset = 0.02) + 
    labs(x='Capa',y='Clasto',fill='Clasto')
```

### Prueba

```{r}
CHI.h = chisq.test(clastos)
CHI.h %>% 
  tidy()
```

### Tamanho del efecto

$$
V = \sqrt{\frac{\chi^2}{N \cdot v_{min}}}
$$

#### $V$ de Cramer

```{r}
# MOTE
v.h = v.chi.sq(x2 = CHI.h$statistic, n = N.h, 
               r = nrow(clastos), c = ncol(clastos), 
               a = alfa)

v.h %>% 
  as_tibble_row()

# DescTools
CramerV(clastos,conf.level = 1-alfa,method = 'ncchisqadj')

# effectsize
chisq_to_cramers_v(chisq = CHI.h$statistic,
                   n = N.h,
                   nrow = nrow(clastos),
                   ncol = ncol(clastos),
                   ci = 1-alfa, 
                   alternative = 'two') 
```

### Analisis Post-hoc

```{r}
ncomp.h = prod(dim(clastos))
new.a.h = a/ncomp.h
z.crit.h = qnorm(new.a.h/2) %>% abs()
z.crit.h
```

```{r}
chisq_descriptives(rstatix::chisq_test(clastos)) %>% 
  left_join(pairwise_chisq_test_against_p(clastos,
                                          p = ((CHI.h$expected)/N.h),
                                          p.adjust.method = "BH")
  ) %>% 
  select(-c(group,n))
```

### Graficos resumen

```{r}
mosaic(t(clastos), 
       direction = 'v',
       gp = shading_hcl(lty = 1,
                        interpolate = z.crit.h,
                        observed = CHI.h$observed),
       spacing = spacing_equal(sp = unit(.5,'lines')),
       residuals = t(CHI.h$stdres), 
       residuals_type = "Residuales \nestandarizados", 
       labeling = labeling_border(rot_labels = c(60, 0, 0, 0),
                                  just_labels = "center",
                                  offset_labels = c(.25, 0, 0, .25),
                                  offset_varnames = c(.1, 0, 0, .1),
                                  abbreviate_labs = F,
                                  gp_labels = gpar(fontsize = 8)))

# Desc(clastos)
```

```{r}
corrplot::corrplot(CHI.h$stdres, 
                   is.corr = F,
                   method = 'ellipse',
                   addgrid.col = F,
                   p.mat = abs(1/CHI.h$stdres),
                   sig.level = 1/z.crit.h,
                   pch.cex = 2,
                   bg = 'grey80')
```

```{r}
ggbarstats(dat2, Clasto, Capa,
           type = 'p',
           label = 'both',
           proportion.test = F,
           sampling.plan = 'indepMulti',
           fixed.margin = 'cols',
           conf.level = 1-alfa,
           bf.message = F)
```

## Prueba-$\chi^2$ de independencia/asociacion

$H_o$: No hay relacion entre variables $H_o$: Las variables son independientes entre si

```{r}
alfa = .05

dat3 = vroom('data/chi2 independencia.csv')

dat3 = dat3 %>% 
  mutate(Redondez = fct_inorder(Redondez),
         Distancia = fct_inorder(Distancia))


round.dist = matrix(data = c(28,23,5,0,21,23,8,2,11,14,
                             12,8,1,8,14,12,0,9,18,29), 
                    ncol=5, 
                    dimnames = list(Redondez=c('Angular','Sub-angular',
                                          'Sub-redondeado','Redondeado'),
                                    Distancia=c('0-5','5-10','10-20',
                                                '20-30','30-40'))) %>% 
  as.table()

table2d_summary(round.dist)

N.i = sum(round.dist)
```

### Graficos

```{r}
ggplot(dat3, aes(Distancia,fill=Redondez)) + 
  geom_bar(position = 'fill')

ggplot(data = dat3) + 
  geom_mosaic(aes(x=product(Distancia), 
                  fill=Redondez), offset = 0.02) + 
  labs(x='Distancia',y='Redondez',fill='Redondez')
```

### Prueba

```{r}
CHI.i = chisq.test(round.dist)
CHI.i %>% 
  tidy()
```

### Tamanho del efecto

$$
V = \sqrt{\frac{\chi^2}{N \cdot v_{min}}}
$$

#### $V$ de Cramer

```{r}
# MOTE
v.i = v.chi.sq(x2 = CHI.i$statistic, n = N.i, 
               r = nrow(round.dist), c = ncol(round.dist), 
               a = alfa)

v.i %>% 
  as_tibble_row()

# DescTools
CramerV(round.dist, conf.level = 1-alfa, method = 'ncchisqadj')

# effectsize
cramers_v(round.dist, ci = 1-alfa, alternative = 'two')
```

### Analisis Post-hoc

```{r}
ncomp.i = prod(dim(round.dist))
new.a.i = a/ncomp.i
z.crit.i = qnorm(new.a.i/2) %>% abs()
z.crit.i
```

```{r}
chisq_descriptives(rstatix::chisq_test(round.dist)) %>% 
  left_join(pairwise_chisq_test_against_p(round.dist,
                                          p = ((CHI.i$expected)/N.i),
                                          p.adjust.method = "BH")
  ) %>% 
  select(-c(group,n))
```

### Graficos resumen

```{r}
mosaic(t(round.dist), 
       direction = 'v',
       gp = shading_hcl(lty = 1,
                        interpolate = z.crit.i,
                        observed = CHI.i$observed),
       spacing = spacing_equal(sp = unit(.5,'lines')),
       residuals = t(CHI.i$stdres), 
       residuals_type = "Residuales \nestandarizados", 
       labeling = labeling_border(rot_labels = c(60, 0, 0, 0),
                                  just_labels = "center",
                                  offset_labels = c(.25, 0, 0, .25),
                                  offset_varnames = c(.1, 0, 0, .1),
                                  abbreviate_labs = F,
                                  gp_labels = gpar(fontsize = 8)))

# Desc(round.dist)
```

```{r}
corrplot::corrplot(CHI.i$stdres, 
                   is.corr = F,
                   method = 'ellipse',
                   addgrid.col = F,
                   p.mat = abs(1/CHI.i$stdres),
                   sig.level = 1/z.crit.i,
                   pch.cex = 2,
                   bg = 'grey80')
```

```{r}
ggbarstats(dat2, Clasto, Capa,
           type = 'p',
           label = 'both',
           proportion.test = T,
           sampling.plan = 'jointMulti',
           conf.level = 1-alfa,
           bf.message = F)
```

# Reportes

```{r}
report(aov.fit)
```

# Estadisticas

```{r}
apa_print(aov.fit)
```

```{r}
apa_print(CHI.gof, n = N.gof)
```

```{r}
apa_print(CHI.h, n = N.h)
```
