---
title: "Lab 6: Estadistica Inferencial - Estimacion"
author: "Maximiliano Garnier Villarreal"
lang: es
toc: true
toc-depth: 3
toc-title: Contenidos
number-sections: true
highlight-style: pygments
theme: sandstone
format:
  html:
    code-fold: true
    code-summary: "Codigo"
    code-tools: true
    html-math-method: katex
  pdf: default
  docx: default
execute:
  warning: false
  error: false
  echo: true
---

# Paquetes

```{r}
#| label: setup
#| include: false

library(GMisc)          # intervalos de confianza
library(DescTools)      # funciones estadisticas
library(tidyverse)

theme_set(theme_minimal(base_size = 14))
```

# Intervalos de confianza

Para distribuciones simetricas los intervalos de confianza siguen la forma

$$\hat{\theta} \pm MoE$$ donde

$$\hat{\theta} = \text{estadistico o estimador}$$

$$MoE = \text{margen de error} =  SE \cdot stat_{crit,1-\alpha,v}$$

y $SE = \text{error estandar}$, $1-\alpha = \text{nivel de confianza}$, y $v = \text{grados de libertad}$.

Para distribuciones asimetricas los intervalos de confianza siguen la forma

$$\hat{\theta}_i < \hat{\theta} < \hat{\theta}_s$$

donde $\hat{\theta}_i = \text{limite inferior}$ y $\hat{\theta}_s = \text{limite superior}$

## Varianza

### $\chi^2$

$$\frac{(n-1)s^2}{\chi^2_{\alpha/2,v}} < \sigma^2 < \frac{(n-1)s^2}{\chi^2_{1-\alpha/2,v}}$$

```{r}
vec = c(46.4, 46.1, 45.8, 47.0, 46.1, 45.9, 45.8, 46.9, 45.2, 46.0)
s = sd(vec)
n = length(vec)
v = n-1
alfa = .05

VarCI(vec) # DescTools

ci_chisq(s = s, n = n, conf.level = 1-alfa) # GMisc
```

### $F$

$$\frac{s^2_1}{s^2_2} \frac{1}{F_{\alpha/2(v_1,v_2)}} < \frac{\sigma^2_1}{\sigma^2_2} < \frac{s^2_1}{s^2_2} F_{\alpha/2(v_2,v_1)}$$

```{r}
n1 = 15; n2 = 12
s1 = 3.07; s2 = 0.8

ci_F(s1 = s1, n1 = n1, s2 = s2, n2 = n2, conf.level = 0.98) # GMisc
```

## Media

### Una media conociendo $\sigma$ - $Z$

$$\bar{x} \pm z_{\alpha/2} \frac{\sigma}{\sqrt{n}}$$

$SE = \text{error estandar}=\frac{\sigma}{\sqrt{n}}$

```{r}
x = 2.6
sigma = .3
n = 36
s = sigma/sqrt(n)
alfa = .95

# MeanCI(x = vec, sd = sigma, conf.level = 1-alfa) # DescTools

ci_z(x = x, sig = sigma, n = n, conf.level = alfa) # GMisc
```

### Una media sin conocer $\sigma$ - $t$

$$\bar{x} \pm t_{\alpha/2,v} \frac{s}{\sqrt{n}}$$

$SE = \text{error estandar}=\frac{s}{\sqrt{n}}$

```{r}
vec = c(23.5, 16.6, 25.4, 19.1, 19.3, 22.4, 20.9, 24.9)
x = mean(vec)
n = length(vec)
s = sd(vec)
alfa = .1

MeanCI(x = vec, conf.level = 1-alfa) # DescTools

ci_t(x = x, s = s, n = n, conf.level = 1-alfa) # GMisc
```

### Dos medias independientes sin conocer $\sigma$

#### Varianzas iguales

$$(\bar{x}_1-\bar{x}_2) \pm t_{\alpha/2,v} \cdot s_p \sqrt{\frac{1}{n_1} + \frac{1}{n_2}}$$

$SE = \text{error estandar} = s_p \sqrt{\frac{1}{n_1} + \frac{1}{n_2}}$

$s_p^2 = \frac{(n_1-1)s_1^2 + (n_2-1)s_2^2}{n_1 + n_2 - 2}$

```{r}
A = c(3.2, 3.1, 3.1, 3.3, 2.9, 2.9, 3.5, 3.0)
B = c(3.1, 3.1, 2.8, 3.1, 3.0, 2.6, 3.0, 3.0, 3.1, 2.8)
a = .05

ci_t2(x1 = mean(A), s1 = sd(A), n1 = length(A), 
      x2 = mean(B), s2 = sd(B), n2 = length(B), 
      var.equal = T, conf.level = 1-a, digits = 3) # GMisc
```

#### Varianzas diferentes

$$(\bar{x}_1-\bar{x}_2) \pm t_{\alpha/2,v} \cdot \sqrt{\frac{s_1^2}{n_1} + \frac{s_2^2}{n_2}}$$

$SE = \text{error estandar} = \sqrt{\frac{s_1^2}{n_1} + \frac{s_2^2}{n_2}}$

$v = \frac{(s_1^2/n_1 + s_2^2/n_2)^2}{[(s_1^2/n_1)^2/(n_1-1)] + [(s_2^2/n_2)^2/(n_2-1)]}$

```{r}

ci_t2(x1 = mean(A), s1 = sd(A), n1 = length(A), 
      x2 = mean(B), s2 = sd(B), n2 = length(B), 
      var.equal = F, conf.level = 1-a, digits = 3) # GMisc
```

### Dos medias dependientes sin conocer $\sigma$

$$\bar{d} \pm t_{\alpha/2,v} \frac{s_d}{\sqrt{n}}$$

$SE = \text{error estandar}=\frac{s_d}{\sqrt{n}}$

```{r}
m1 = c(13.5,14.6,12.7,15.5,11.1,16.4,13.2,19.3,16.7,18.4)
m2 = c(13.6,14.6,12.6,15.7,11.1,16.6,13.2,19.5,16.8,18.7)
diferencia = m2 - m1
a = .05

ci_t(x = mean(diferencia), s = sd(diferencia), 
     n = length(diferencia), conf.level = 1-a, digits = 4) # GMisc
```

# Valor-p

```{r}
pnorm(q = 1.18,lower.tail = F)      # unilateral derecha
pnorm(q = 2.34,lower.tail = F) * 2  # bilateral
```
