---
title: "Lab 5: Estadistica Inferencial"
author: "Maximiliano Garnier Villarreal"
lang: es
toc: true
toc-depth: 3
toc-title: Contenidos
number-sections: true
highlight-style: pygments
theme: sandstone
format:
  html:
    code-fold: true
    code-summary: "Codigo"
    code-tools: true
    html-math-method: katex
  pdf: default
  docx: default
execute:
  warning: false
  error: false
  echo: true
---

# Paquetes

```{r}
#| label: setup
#| include: false

library(DescTools)    # funciones estadisticas
library(tidyverse)

theme_set(theme_minimal(base_size = 14))
```

# Inferencial

Para $\chi^2$, $t$ y $F$, el parametro `df` corresponde con los grados de libertad. Para todas el parametro `q` se refiere al estadistico, o en el caso de la distribucion normal el valor de la media muestral.

En general `lower.tail = F` quiere decir la probabilidad a la derecha o mayor que, y equivale a hacer `1-p(x)`.

## Normal - $Z$

Inferencia sobre una media con respecto a una teorica, conociendo $\sigma^2$

```{r}
mu = 3.5
sigma = 0.2 
n = 8
s = sigma/sqrt(n)

# probabilidad de X > 3.6 con n=8
pnorm(q = 3.6, mean = mu, sd = s, lower.tail = F) 
```

```{r}
xmin = mu-3.5*s
xmax = mu+3.5*s
ggplot() + 
    xlim(xmin,xmax) +
    stat_function(geom = 'line', fun = dnorm, 
                  args = list(mean=mu,sd=s)) + 
    stat_function(geom = 'area', fun = dnorm, 
                  args = list(mean=mu,sd=s), 
                  xlim = c(3.6,xmax), fill = 'dodgerblue')
```

## $t$

Inferencia sobre la media sin conocer $\sigma^2$

```{r}
mu = 500
s = 40
n = 25
v = n-1
t = (518 - 500) / (s/sqrt(n))

pt(q = t, df = v, lower.tail = F) 
```

```{r}
xmin = -4
xmax = 4
ggplot() + 
    xlim(xmin,xmax) +
    stat_function(geom = 'line', fun = dt, 
                  args = list(df=v)) + 
    stat_function(geom = 'area', fun = dt, 
                  args = list(df=v), 
                  xlim = c(t,xmax), fill = 'dodgerblue')
```

## $\chi^2$

Inferencia sobre una $s^2$ con respecto a $\sigma^2$

```{r}
sigma2 = 0.8
s2 = 1.2
n = 6
v = n-1

(chi=(v*s2)/sigma2)

# probabilidad de s2 > 1.2
pchisq(q = chi, df = v, lower.tail = F) 
```

```{r}
xmax = qchisq(p = .995, df = v)
ggplot() + 
    xlim(0,xmax) +
    stat_function(geom = 'line', fun = dchisq, 
                  args = list(df=v)) + 
    stat_function(geom = 'area', fun = dchisq, 
                  args = list(df=v), 
                  xlim = c(chi,xmax), fill = 'dodgerblue')
```

## $F$

Inferencia sobre dos $s^2$

```{r}
n1 = 6
n2 = 9
v1 = n1-1
v2 = n2-2
s2_1 = 4
s2_2 = 2
f = s2_1 / s2_2

# probabilidad de F > 2 con 5 y 8 grados de libertad
pf(q = 2, df1 = 5, df2 = 8, lower.tail = F) 
```

```{r}
xmax = qf(p = .995, df1 = v1, df2 = v2)
ggplot() + 
    xlim(0,xmax) +
    stat_function(geom = 'line', fun = df, 
                  args = list(df1=v1,df2=v2)) + 
    stat_function(geom = 'area', fun = df, 
                  args = list(df1=v1,df2=v2), 
                  xlim = c(f,xmax), fill = 'dodgerblue')
```
