---
title: "Lab 2: Estadistica Descriptiva 1"
author: "Maximiliano Garnier Villarreal"
output:
  html_notebook:
    highlight: pygments
    number_sections: yes
    theme: flatly
    toc: yes
  word_document:
    toc: yes
  pdf_document:
    df_print: kable
    keep_tex: yes
    number_sections: yes
    toc: yes
  html_document:
    df_print: paged
    highlight: textmate
    keep_md: yes
    number_sections: yes
    theme: spacelab
    toc: yes
always_allow_html: yes
---

# Estadistica descriptiva

```{r setup, include=FALSE, warning=F, message=FALSE}
library(DescTools)
library(janitor)
library(tidyverse)
library(rio)

mytheme = theme(panel.grid.major = element_blank(),
                panel.grid.minor = element_blank(),
                panel.background = element_blank(),
                axis.line = element_line(color = "black"),
                legend.key = element_rect(fill = "white"))
```


## Calculos rapidos

Se habia mencionado antes que el paquete `purrr` permite iterar sobre vectores, listas o DataFrames. En el caso de este ultimo objeto lo que hace es iterar sobre las columnas.

La funcion basica de `purrr` es `map(.x, .f, ...)`, donde `.x` es el objeto sobre el cual iterar, `.f` es la funcion o tarea a realizar durante la iteracion, y `...` son argumentos extra dependiendo de la funcion. Esta funcion siempre va a resultar en una lista; las variaciones de esta son especificas para cuando se conoce cual va a ser el tipo de dato de salida. `map_dbl` (como en el ejemplo) se usa cuando el resultado de la funcion es un numero con decimales.

```{r}
# Aqui estoy generando dos set de datos aleatorios (x,y)
set.seed(10)
x = rnorm(n = 100, mean=50, sd=5)
y = 20 * x + rnorm(n = 100, mean=50, sd=40) + 10
DF = tibble(x,y) # tabla de datos
map_dbl(.x = DF,.f = sum) # suma de cada columna
map_dbl(DF,mean) # media de cada columna
map_dbl(DF,sd) # desviacion estandar de cada columna
```


## Datos categoricos

### Tabla de frecuencias

La forma numerica de resumir datoa categoricos es por medio de tablas de frecuencias o tablas de contingencia. Hay diferentes funciones para realizar estas tareas, aqui se muestran 2: `ftable` del paquete basico y `tabyl` del paquete *janitor*. Este ultimo paquete permite generar tablas mas esteticas y con gran detalle.

```{r}
dat1 = import("data/LungCapData2.csv")
tabyl(dat = dat1,var1 = Gender,var2 = Smoke) %>% adorn_title()
ftable(Smoke~Gender,dat1)
tabyl(dat1,Smoke)
tabyl(dat1,Gender,Smoke) %>% 
  adorn_percentages('col') %>% 
  adorn_title()
tabyl(dat1,Gender,Smoke) %>% 
  adorn_percentages('row') %>% 
  adorn_title()
tabyl(dat1,Gender,Smoke) %>% 
  adorn_percentages('col') %>%
  adorn_pct_formatting(digits = 2) %>% 
  adorn_title()
```

### Graficos

#### Barras

Para `geom_bar` el argumento *position* puede tener cualquiera de estos tres valores: stack, dodge o fill.

```{r}
ggplot(data = dat1, aes(x = Gender)) +
  geom_bar() +
  mytheme

ggplot(data = dat1, aes(x = Gender,fill=Smoke)) +
  geom_bar(position = 'stack') +
  mytheme
```


## Datos continuos

```{r}
data("airquality")
head(airquality)
map_dbl(.x = airquality,.f = mean)
map_dbl(airquality,mean,na.rm=T)
airquality %>% map_dbl(~ mean(.x,na.rm = T))
```

### Tabla de Frecuencias

Para tablas de frecuencias con datos numericos estos deben ser separados en clases (*breaks*) y sobre estas clases se genera la tabla de frecuencias.

```{r}
Freq(x = airquality$Temp)
Freq(airquality$Temp, breaks = 6)
Freq(airquality$Temp, breaks = seq(50,100,10))
```

### Graficos

#### Histograma

Dentro de `geom_histogram` hay 3 opciones para definir la discretizacion:

* bins = Numero de clases
* binwidth = El ancho de las clases
* breaks = Un vector con los puntos donde separar los datos

```{r}
ggplot(data = airquality, aes(x = Temp)) + 
  geom_histogram(binwidth = 10) + 
  mytheme
```

```{r}
tabyl(airquality,Month)
airq = airquality %>% 
  mutate(Month = factor(Month,
                        levels = 5:9,
                        labels = c("Mayo", "Junio", "Julio", "Agosto", "Setiembre")))
tabyl(airq,Month)
```

#### Grafico de caja

```{r}
ggplot(data = airq, aes(x = Month, y = Temp)) +
  geom_boxplot() +
  mytheme
``` 

### Medidas de tendencia central

Se muestran diferentes funciones para caracterizar la tendencia central en un vector corriente, uno con un valor atipico y otro con un valor faltante, para ver como se ven afectadas las diferentes estadisticas.

```{r}
myvector = c(22,10,10,16,15,15,24,19,15,19,18,16,18,12,17,17,11,18)
summary(myvector)
mean(myvector)
median(myvector)
DescTools::Gmean(myvector) # media geometrica
DescTools::Mode(myvector) # moda
GMisc::mode_val(myvector) # moda

outlier = c(myvector,200)
summary(outlier)
mean(outlier)
median(outlier)
DescTools::Gmean(outlier)
DescTools::Mode(outlier)
GMisc::mode_val(outlier)

miss = c(myvector,NA)
summary(miss)
mean(miss, na.rm = T)
median(miss, na.rm = T)
DescTools::Gmean(miss, na.rm = T)
DescTools::Mode(miss, na.rm = T)
GMisc::mode_val(miss)
```

### Medidas de dispersion

```{r}
summary(myvector)
range(myvector)
diff(range(myvector))
var(myvector) # varianza
sd(myvector) # desviacion estandar
GMisc::coef_var(myvector) # coeficiente de variacion
IQR(myvector) # rango intercuartil
mad(myvector) # desviacion absoluta de la mediana
sd(outlier)
mad(outlier)
```

### Asimetria y Curtosis

```{r}
e1071::skewness(myvector) # asimetria
e1071::kurtosis(myvector) # curtosis
DescTools::Skew(myvector)
DescTools::Kurt(myvector)
```

### Descripciones mas generales

Se muestran varias funciones que generan un resumen general de un DataFrame dependiendo del tipo de variable presente.

```{r}
skimr::skim(myvector)
psych::describe(myvector)
DescTools::Desc(myvector)
```

