---
title: "Lab 9: Estadistica Inferencial - No Parametrica"
author: "Maximiliano Garnier Villarreal"
output:
  html_notebook:
    highlight: pygments
    number_sections: yes
    theme: flatly
    toc: yes
  word_document:
    toc: yes
  pdf_document:
    df_print: kable
    keep_tex: yes
    number_sections: yes
    toc: yes
  html_document:
    df_print: paged
    highlight: textmate
    keep_md: yes
    number_sections: yes
    theme: spacelab
    toc: yes
always_allow_html: yes
---

```{r setup, include=FALSE, warning=F, message=FALSE}
library(MOTE)
library(papaja)
library(DescTools) # tamanho del efecto
library(effectsize)
library(rstatix) # pruebas y tamanho del efecto
library(rio) # importar datos
library(tidymodels)
library(tidyverse)
options(digits = 3)

theme_set(theme_minimal())
```

> Para las pruebas no parametricas se trabaja con los datos **rankeados**

# Correlacion de Spearman

$$H_0 : r_s = 0$$

```{r}
a = c(8,16,12,13,16,14,16,11,15,13)
b = c(7,8,10,12,14,9,13,6,9,10)
c = c(3,5,9,5,5,8,13,3,9,9)
alfa = .1

cordat = tibble(a,b,c)

cor.test(a,b,method = "spearman",conf = 1-alfa) %>% 
  tidy()

SpearmanRho(a,b,conf.level = 1-alfa) # DescTools

cor.test(rank(a),rank(b),conf = 1-alfa) %>% 
  tidy()

correlation::cor_test(cordat,'a','b',
                      method = 'spearman',
                      ci = 1-alfa)
```

# Prueba de Kolmogorov-Smirnov

```{r}
# Ho: muestras tienen igual forma, o, muestra sigue forma propuesta
set.seed(4101)
x = rnorm(100, 1, 3)
y = rnorm(100, 2, 10)
ks.test(x, y) %>% tidy()
ks.test(x, 'pnorm', 1, 3) %>% 
  tidy()
ks.test(y, 'pnorm', 2, 10) %>% 
  tidy()
dat <- tibble(x = c(x, y), g = rep(c('1','2'), each = 100))
ggplot(dat, aes(x, colour = g)) + 
  stat_ecdf(size=1) +
  theme(legend.position = c(.8,.3)) +
  labs(col='Muestra')
```

# Prueba de rango con signo de Wilcoxon

$$H_0 : mediana \ muestra = mediana \ hipotetica$$

```{r}
# Ho: Meadiana es igual a valor propuesto, o, mediana de las diferencias es igual a cero
verm = c(6.1, 5.5, 5.3, 6.8, 7.6, 5.3, 6.9, 6.1, 5.7)
alfa = .05
n = length(verm)

wilcox.test(x = verm, mu=7, conf.int = T) %>% 
  tidy()

set.seed(101)
wilcox_effsize(enframe(verm), value~1, mu = 7,
               ci = T,conf.level = 1-alfa)

rank_biserial(verm, mu = 7,ci = 1-alfa)
```

# Prueba de suma de rangos de Wilcoxon

$$H_0 : mediana_1 = mediana_2$$

```{r}
# Ho: Mediana de A es igual a mediana de B
A = c(25, 40, 34, 37, 38, 35, 29, 32, 35, 44, 27, 33, 37, 38, 36)
B = c(45, 37, 36, 38, 49, 47, 32, 41, 38, 45, 33, 39, 46, 47, 40)
alfa = .05

mol = stack(list(A=A,B=B)) %>% 
  as_tibble()

N = nrow(mol)

mol = mol %>% 
  mutate(pos = rank(values))

mol %>% 
  group_by(ind) %>% 
  summarise(mean(values),
            median(values),
            mean(pos),
            median(pos))

wilcox.test(values ~ ind, data = mol, conf.int = T) %>% 
  tidy()

set.seed(101)
wilcox_effsize(mol, values ~ ind,
               ci = T,conf.level = 1-alfa)

rank_biserial(values ~ ind, data = mol, ci = 1-alfa)
```

# Prueba de Kruskal-Wallis

$$H_0 : mediana_1 = mediana_2 = mediana_3 = \dotsb = mediana_n$$

```{r}
# Ho: Toda las medianas son iguales
G1 = c(7,8,10,11) # Mt Mica
G2 = c(4,5,7,8) # Sebago Bath
G3 = c(1,2,4,5) # Black Mt
alfa = .05

Stacked = stack(list(G1=G1,G2=G2,G3=G3)) %>% 
  as_tibble() %>% 
  mutate(pos = rank(values))

Stacked %>% 
  group_by(ind) %>% 
  summarise(mean(values),
            median(values),
            mean(pos),
            median(pos))

kruskal.test(values ~ ind, data = Stacked) %>% 
  tidy()

# ES
# (H - k + 1) / (N - k)
(7.65 - 3 + 1) / (12 - 3) # eta-cuadrado

set.seed(101)
kruskal_effsize(Stacked,values~ind,ci = T,conf.level = 1-alfa)

rank_epsilon_squared(values ~ ind, data = Stacked, ci = 1-alfa)

DunnTest(values~ind, Stacked) # DescTools

KW.post = dunn_test(Stacked,values ~ ind) %>%
  as_tibble() %>%
  left_join(sjstats::mwu(Stacked,values,ind)$df %>% 
              rename(group1 = grp1.label, group2 = grp2.label) %>%
              select(contains('group'),r)) %>%
  mutate(r.low = map2_dbl(.x = r, .y = (n1 + n2),
                          ~CorCI(.x, n = .y, conf.level = 1-alfa)[2]),
         r.high = map2_dbl(.x = r, .y = (n1 + n2),
                           ~CorCI(.x, n = .y, conf.level = 1-alfa)[3]))
KW.post
```

# Bootstrap con `rsample`

Remuestreo con remplazamiento, a cada una de la muestras se le calcula el estadistico o dato de interes. El intervalo de confianza es a partir de cuantiles, por lo general 2.5% y 97.5% para un $1 - \alpha = 95 \%$

## Media ($\bar{x}$)

```{r}
mu = 7
alfa = .05
n = length(verm)

set.seed(4101)
m = bootstraps(data = tibble(verm), times = 1000)

avg = function(split) {
  split %>% 
    analysis() %>% 
    pull(1) %>% 
    mean()
}

d = function(split) {
  vec = split %>% 
    analysis() %>% 
    pull(1)  
  d = (mean(vec) - mu) / sd(vec)
  return(d)
}

# avg2 = as_mapper(~ .x %>% analysis %>% pull(1) %>% mean)
# avg3 = compose(mean, partial(pull, var=1), analysis)

m = m %>% 
  mutate(avg = map_dbl(splits, ~avg(.)),
         d = map_dbl(splits, ~d(.)),
         )
```

```{r}
m.s = m %>% 
  summarise_if(is.numeric,
               .funs = list(media=~mean(.),
                            sd=~sd(.),
                            q1=~quantile(.,alfa/2),
                            q2=~quantile(.,.5),
                            q3=~quantile(.,1-alfa/2)))
m.s %>% 
  pivot_longer(cols = everything(),
               names_to = c('param','stat'),
               names_sep = '_',
               values_to = 'value') %>% 
  arrange(param)

myvar = 'avg' # variable a graficar: avg, d

ggplot(m, aes(get(myvar))) +
  geom_histogram(bins = 20, col = 'black', fill = 'grey80') +
  geom_vline(xintercept = unlist(m.s %>% select(starts_with(str_glue('{myvar}_q')))), 
             col = c('blue','red','blue')) +
  labs(x = myvar)

```

## $R^2$

```{r}
set.seed(4101)
moluscos = tibble(A,B) %>% 
  pivot_longer(1:2,names_to = 'aflor',values_to = 'longitud')
alfa = .05
R2 = bootstraps(data = moluscos, times = 1000, strata = 'aflor')

r2 = function(split) {
  split %>% 
    analysis() %>% 
    lm(longitud ~ aflor, data = .) %>% 
    glance() %>% 
    pull(r.squared)
}

R2 = R2 %>% 
  mutate(r2 = map_dbl(splits, ~r2(.)))
```

```{r}
R2.s = R2 %>% 
  summarise_if(is.numeric,
               .funs = list(media=~mean(.),
                            q1=~quantile(.,alfa/2),
                            q2=~quantile(.,.5),
                            q3=~quantile(.,1-alfa/2)))
R2.s

ggplot(R2, aes(r2)) +
  geom_histogram(bins = 20, col = 'black', fill = 'grey80') +
  geom_vline(xintercept = R2.s[-1] %>% unlist(), 
             col = c('blue','red','blue'))
```

## $\eta^2$

```{r}
set.seed(4101)
alfa = .05
eta2 = bootstraps(data = Stacked, times = 1000, strata = 'ind')

eta = function(split) {
  dat = split %>% 
    analysis() 
  H = kruskal.test(values ~ ind, data=dat) %>% 
    tidy() %>% 
    pull(statistic)
  N = nrow(dat)
  k = nlevels(dat$ind)
  eta = (H - k + 1) / (N - k)
  return(eta)
}

eta2 = eta2 %>% 
  mutate(eta2 = map_dbl(splits, ~eta(.)))
```

```{r}
eta2.s = eta2 %>% 
  summarise_if(is.numeric,
               .funs = list(media=~mean(.),
                            q1=~quantile(.,alfa/2),
                            q2=~quantile(.,.5),
                            q3=~quantile(.,1-alfa/2)))
eta2.s

ggplot(eta2, aes(eta2)) +
  geom_histogram(bins = 20, col = 'black', fill = 'grey80') +
  geom_vline(xintercept = eta2.s[-1] %>% unlist(), 
             col = c('blue','red','blue'))
```
