---
title: "Lab 12: Geoestadistica"
author: "Maximiliano Garnier Villarreal"
output:
  html_document:
    df_print: paged
    highlight: textmate
    keep_md: yes
    number_sections: yes
    theme: spacelab
    toc: yes
  word_document:
    toc: yes
  pdf_document:
    df_print: kable
    keep_tex: yes
    number_sections: yes
    toc: yes
always_allow_html: yes
---

```{r setup, include=FALSE, warning=F, message=FALSE}
library(gstat)
library(sp)
library(sf)
library(ggspatial)
library(plotly)
library(raster)
library(stars)
library(viridis)
library(rgeos)
library(rgdal)
library(DescTools)
library(mapview)
library(RColorBrewer)
library(ggrepel)
library(tidyverse)

# Opciones para ggplot
theme_set(theme_bw())
theme_update(legend.position='right')
x_var = 'Distancia [m]'
y_var = 'Semivarianza'
x_map = 'X [m]'
y_map = 'Y [m]'
x_vmap = "Distancia E-W [m]"
y_vmap = "Distancia N-S [m]"
```


# Datos

## Importar datos

```{r datos}
datos <- rio::import("data/BroomsBarn.txt", setclass = 'tibble') %>% 
  mutate(x = x*40, y = y*40, logK = log(K), logP = log(P))
```


## Exploracion de datos

Importante realizar este paso para determinar si la variable esta normalmente distribuida o no; de no estarlo habria que transformarla.

```{r AED}
myvar = 'logK' # variable a modelar
summary(datos)
Desc(datos[[myvar]])
(S = var(datos[[myvar]])) # varianza de la variable
ggplot(datos, aes_string(myvar)) + 
  geom_histogram(aes(y = stat(density)), bins = 10, 
                 col = 'black', fill = 'blue', alpha = .5) + 
  geom_vline(xintercept = mean(datos[[myvar]]), col = 'red') +
  geom_density(col = 'blue') +
  labs(y = 'Densidad')
```


# Datos espaciales

## Transformar datos en objeto espacial

Se le indica cuales son las columnas que tienen las coordenadas (X,Y) y de conocerse se le asiga el sistema de referencia de coordenadas (CRS)

```{r datos-sf}
datos_sf = st_as_sf(datos, coords = 1:2, crs = NA) %>% 
  mutate(X = st_coordinates(.)[,1], Y = st_coordinates(.)[,2]) %>% 
  select(X, Y, everything())
datos_sp = as(datos_sf, 'Spatial')
coordnames(datos_sp) = c('X','Y')
```


## Calculo de distancias

Se calculan las distancias para tener una idea de la distancia maxima y por ende la distancia maxima a la cual calcular el variograma

```{r distancias}
dists = st_distance(datos_sf) %>% .[lower.tri(.)] %>% unclass()
distancias = signif(c(min(dists), mean(dists), max(dists)),6) # rango de distancias
names(distancias) = c('min', 'media', 'max') 
distancias
```


## Poligono que contiene los datos
```{r outline}
outline = st_convex_hull(st_union(datos_sf))
```


## Grilla de interpolacion

Grilla donde se quiere determinar la distribucion espacial de la variable de interes. Por lo general dentro del area de influencia de los datos.

```{r grilla-interp}
bb = st_bbox(datos_sf)
dint = max(c(bb[3]-bb[1],bb[4]-bb[2])/nrow(datos_sf))
dx = seq(bb[1],bb[3],dint) # coordenadas x
dy = seq(bb[4],bb[2],-dint) # coordenadas y
st_as_stars(matrix(0, length(dx), length(dy))) %>%
  st_set_dimensions(1, dx) %>%
  st_set_dimensions(2, dy) %>%
  st_set_dimensions(names = c("X", "Y")) %>% 
  st_set_crs(st_crs(datos_sf)) -> datosint

datosint2 = st_crop(datosint, outline)
```


## Distribucion espacial

Vista estatica y dinamica de los datos. El mapa dinamico solo se despliega en version HTML.

```{r dist-espacial}
ggplot() + 
  geom_sf(data = outline, col = 'cyan', alpha = .1, size = .75) + 
  geom_sf(data = datos_sf, aes_string(col = myvar), size = 3, alpha = 0.6) + 
  scale_color_viridis_c() + 
  labs(x = x_map, y = y_map) + 
  if (!is.na(st_crs(datos_sf))) {
    coord_sf(datum = st_crs(datos_sf))
  }
```

```{r dist-espacial-int, eval=knitr::is_html_output()}
mapview(outline, alpha.regions = 0, layer.name='Border', 
        homebutton = F, legend = F, native.crs = T) + 
  mapview(datos_sf, zcol = myvar, alpha=0.1, 
          layer.name = myvar, native.crs = T)
```


# Analisis Geoestadistico

## Variograma omnidireccional

Creacion del variograma. La funcion base realiza un buen trabajo inicial, pero se puede mejorar modificando los argumentos:

* `cutoff`: la distancia maxima a la cual calcular el variograma
* `width`: el lag de cada cuanto calcular el variograma

En general se recomienda que no haya pocos puntos representados en las diferentes distancias.

```{r variog-omni}
g = gstat(formula = as.formula(paste(myvar,'~1')), data = datos_sf) # objeto gstat para hacer geoestadistica

dat.vgm = variogram(g) # variograma experimental

head(dat.vgm)
plot(dat.vgm)

dat.vgm = variogram(g, cutoff = 600) # variograma experimental hasta cierta distancia (cutoff)

plot(dat.vgm)
plot(variogram(g, cutoff = 600, width = 120))
plot(variogram(g, cutoff = 600, width = 20))

ggplot(dat.vgm,aes(x = dist, y = gamma)) + 
  geom_point(size = 2) + 
  labs(x = x_var, y = y_var) +
  geom_hline(yintercept = S, col = 'red', linetype = 2) +
  ylim(0, max(dat.vgm$gamma)) +
  xlim(0, max(dat.vgm$dist)) + 
  geom_text_repel(aes(label = np), size = 3)
```


## Mapa de la superficie del variograma

Representacion en 2D de la variable donde:

* `width`: es el tamanho de celda
* `cutoff`: es la extension lateral

```{r variog-map}
map.vgm <- variogram(g, width = 80, cutoff = 600, map = TRUE)

ggplot(data.frame(map.vgm), aes(x = map.dx, y = map.dy, fill = map.var1)) +
  geom_raster() + 
  scale_fill_gradientn(colours = plasma(20)) +
  labs(x = x_vmap, y = y_vmap, fill = "Semivarianza") +
  coord_quickmap()
```


## Variogramas direccionales

Variogramas en diferentes direcciones donde:

* `alpha`: vector de direcciones sobre las cuales se va a calcular el variograma
* `tol.hor`: tolerancia angular, susualmente 22.5

```{r variog-dir}
dat.vgm2 = variogram(g, alpha = c(0,45,90,135),
                     tol.hor = 22.5, cutoff = 600) # con direcciones y tolerancia angular

ggplot(dat.vgm2,aes(x = dist, y = gamma,
                    col = factor(dir.hor), shape = factor(dir.hor))) + 
  geom_point(size = 2) + 
  # geom_line() +
  labs(x = x_var, y = y_var, col = "Direccion", shape = 'Direccion') +
  geom_hline(yintercept = S, col = 'red', linetype = 2) +
  ylim(0, max(dat.vgm2$gamma)) +
  xlim(0, max(dat.vgm2$dist)) + 
  scale_color_brewer(palette = 'Dark2') +
  facet_wrap(~dir.hor) + 
  geom_text_repel(aes(label = np), size = 3, show.legend = F)
```

## Modelado

### Valores iniciales para el variograma teorico

Es buena practica interpretar el variograma experimenta y escoger un modelo apropiado, asi como valores iniciales para dicho modelo

```{r params}
meseta = 0.08
mod = "Sph"
rango = 400
pep = 0.020
```


### Ajuste de variograma teorico

```{r ajuste, cache=TRUE, dependson='params'}
(dat.fit = fit.variogram(dat.vgm, model = vgm(meseta, mod, rango, pep)))
(fit.rmse = sqrt(attributes(dat.fit)$SSErr/(nrow(datos)))) # error del ajuste
plot(dat.vgm, dat.fit, xlab = x_var, ylab = y_var) # omnidireccional
plot(dat.vgm2, dat.fit, as.table = T, xlab = x_var, ylab = y_var) # direccionales
varmod = dat.fit # modelo ajustado
```


### Validacion cruzada

Una vez escogido el modelo y ajustado a los datos se realiza la validacion cruzada para determinar si es aceptable. Tambien se pueden ajustar diferentes modelos y con los datos de validacion cruzada se determina el mejor.

```{r xval, cache=TRUE, dependson='ajuste'}
kcv.ok = krige.cv(as.formula(paste(myvar,'~1')), 
                  locations = datos_sf, model = varmod)
```

```{r xval-metrics, dependson='xval'}
summary(kcv.ok$residual)

xval.rmse = sqrt(mean(kcv.ok$residual^2)) # RMSE - menor es mejor

xval.msdr = mean(kcv.ok$residual^2/kcv.ok$var1.var) # MSDR - ~1 es mejor

xval.mod = lm(observed ~ var1.pred, as.data.frame(kcv.ok))

xval.r2 = xval.mod %>% broom::glance() %>% pull(r.squared)

correl = signif(CorCI(cor(kcv.ok$observed, kcv.ok$var1.pred), nrow(kcv.ok)),3)

metricas = tibble(metric = c('rmse','msdr','r','R2'), 
                  estimate = c(xval.rmse,xval.msdr,correl[1],xval.r2))
metricas

CIbeta = signif(broom::tidy(xval.mod, conf.int=T)[2,c(2,6,7)],4)
CIbeta
```

```{r xval-plots, dependson='xval'}
ggplot(as.data.frame(kcv.ok), aes(var1.pred, observed)) + 
  geom_point(col = "blue", shape = 1, size = 1.25) + 
  coord_fixed() + 
  geom_abline(slope = 1, col = "red", size = 1) + 
  geom_smooth(se = F, method = 'lm', col = 'green', size = 1.25) +
  labs(x = "Predecidos", y = "Observados", 
       subtitle = 'Rojo: linea 1:1, Verde: regresion')

ggplot(as.data.frame(kcv.ok), aes(residual)) + 
  geom_histogram(bins = 15, col = 'black', fill = "blue") + 
  labs(x = "Residuales", y = "Fecuencia") + 
  geom_vline(xintercept = mean(kcv.ok$residual), col = 'red')
```


## Interpolacion usando kriging ordinario

Aqui se ha trabajado unicamente con Kriging Ordinario (KO) ya que es caso mas sencillo y que aplica en la mayoria de las situaciones.

```{r kriging, cache=TRUE}
ok = krige(as.formula(paste(myvar,'~1')), locations = datos_sp,
           newdata = datosint2, model = varmod)

ok_sp = SpatialPixelsDataFrame(points = st_coordinates(ok), 
                               data = data.frame(ok), 
                               proj4string = CRS(proj4string(datos_sp)))
```


## Genera GeoTifs para usar en GIS

```{r geotifs}
writeGDAL(ok_sp['var1.pred'], 'figs/krige_pred.tif')
writeGDAL(ok_sp['var1.var'], 'figs/krige_var.tif')
```


## Mapas de las predicciones y varianzas

```{r mapas-resultados, dependson='kriging', warning=FALSE}
p1 = ggplot() + 
  geom_stars(data = ok, aes(fill = var1.pred, x = x, y = y)) + 
  scale_fill_gradientn(colours = viridis(10), na.value = NA) + 
  coord_sf() + 
  labs(x = x_map, y = y_map, 
       title = 'Prediccion', 
       fill = myvar)

p2 = ggplot() + 
  geom_stars(data = ok, aes(fill = var1.var, x = x, y = y)) + 
  scale_fill_gradientn(colours = brewer.pal(9,'RdPu'), na.value = NA) + 
  coord_sf() + 
  labs(x = x_map, y = y_map, 
       title = 'Varianza',
       fill = myvar)

gridExtra::grid.arrange(p1,p2,ncol=2)
```


# Visualizacion 3D

Visuzalicion 3D de los datos

```{r 3D, eval=knitr::is_html_output()}
okmat = matrix(ok[['var1.pred']],
               nrow = length(dx),
               ncol = length(dy))

x <- abs(ncol(okmat) * dint - seq_len(ncol(okmat)) * dint)
y <- seq_len(ncol(okmat)) * dint

plot_ly() %>% 
  add_surface(x = ~y, y = ~x, z = ~t(okmat), 
              colors=bpy.colors(), colorbar=list(title='')) %>% 
  layout(scene = list(xaxis=list(title=x_map), 
                      yaxis=list(title=y_map), 
                      zaxis=list(title=''),
                      aspectmode = 'manual', 
                      aspectratio = list(x = 1, y = 1, z = .5)))
```







