---
title: "Lab 5: Estadistica Inferencial"
author: "Maximiliano Garnier Villarreal"
lang: es
toc: true
toc-depth: 2
toc-title: Contenidos
number-sections: true
highlight-style: pygments
theme: sandstone
format:
  html:
    code-fold: true
    html-math-method: katex
  pdf: default
  docx: default
execute:
  warning: false
  error: false
  echo: true
---

```{r}
#| label: setup
#| include: false

library(DescTools)    # funciones estadisticas
library(tidyverse)
```

Para $\chi^2$, $t$ y $F$, el parametro *df* corresponde con los grados de libertad. Para todas el parametro *q* se refiere al estadistico, o en el caso de la distribucion normal el valor de la media a comparar.

En general *lower.tail=F* quiere decir la probabilidad a la derecha o mayor que.

# Normal

Inferencia sobre una media con respecto a una teorica, conociendo $\sigma^2$

```{r}
# media=3.5, sigma=0.2, n=8
pnorm(q = 3.7,mean = 3.5,sd = 0.2/sqrt(8),lower.tail = F) # probabilidad de X > 3.7 con n=8
```

Inferencia sobre dos medias, conociendo $\sigma^2$

```{r}
muA = 6.5
muB = 6
sA = 0.9
sB = 0.8
nA = 36
nB = 49
dx = 1
(z = (dx - (muA-muB)) / (sqrt(sA^2/nA + sB^2/nB)))
pnorm(z,lower.tail = F)
```


# $\chi^2$

Inferencia sobre una $s^2$ con respecto a $\sigma^2$

```{r}
# sigma2=0.8, s2=1.2, n=6
(chi=((6-1)*1.2)/0.8)
pchisq(q = chi,df = 6-1,lower.tail = F) # probabilidad de s2 > 1.2
```


# T

Inferencia sobre la media sin conocer $\sigma^2$

```{r}
pt(q = 2.25, df = 24, lower.tail = F) # probabilidad de t > 2.25 con 24 grados de libertad
```


# F

Inferencia sobre dos $s^2$

```{r}
pf(q = 2, df1 = 5, df2 = 8, lower.tail = F) # probabilidad de F > 2 con 5 y 8 grados de libertad
```

