---
title: "Lab 6: Estadistica Inferencial - Estimacion"
author: "Maximiliano Garnier Villarreal"
output:
  html_document:
    df_print: paged
    highlight: textmate
    keep_md: yes
    number_sections: yes
    theme: spacelab
    toc: yes
  word_document:
    toc: yes
  pdf_document:
    df_print: kable
    keep_tex: yes
    number_sections: yes
    toc: yes
always_allow_html: yes
---

```{r setup, include=FALSE, warning=F, message=FALSE}
library(GMisc)
library(OneTwoSamples)
library(DescTools)
library(tidyverse)
```


# Intervalos de confianza

Para distribuciones simetricas los intervalos de confianza siguen la forma 

$$\hat{\theta} \pm MoE$$
donde 

$$\hat{\theta} = \text{estadistico o estimador}$$

$$MoE = \text{margen de error} =  SE \cdot stat_{crit,1-\alpha,v}$$  

y $SE = \text{error estandar}$, $1-\alpha = \text{nivel de confianza}$, y $v = \text{grados de libertad}$.

Para distribuciones asimetricas los intervalos de confianza siguen la forma 

$$\hat{\theta}_i < \hat{\theta} < \hat{\theta}_s$$

donde $\hat{\theta}_i = \text{limite inferior}$ y $\hat{\theta}_s = \text{limite superior}$


## Normal estandar - Z

$$\bar{x} \pm z_{\alpha/2} \frac{\sigma}{\sqrt{n}}$$

```{r}
ci_z(x = 2.6, sig = 0.3, n = 36, conf.level = .95) # intervalo de confianza al 95%
```

## T

$$\bar{x} \pm t_{\alpha/2,v} \frac{s}{\sqrt{n}}$$

```{r}
vec = c(9.4, 12.2, 10.7, 11.6)
ci_t(x = mean(vec), s = sd(vec), n = length(vec), conf.level = .90) # intervalo de confianza al 90%
interval_estimate1(x = vec, alpha = 0.1) # intervalo de confianza al 90%
```

## $\chi^2$

$$\frac{(n-1)s^2}{\chi^2_{\alpha/2,v}} < \sigma^2 < \frac{(n-1)s^2}{\chi^2_{1-\alpha/2,v}}$$

```{r}
vec = c(46.4, 46.1, 45.8, 47.0, 46.1, 45.9, 45.8, 46.9, 45.2, 46.0)
ci_chisq(s = sd(vec), n = length(vec), conf.level = .95) # intervalo de confianza al 95%
interval_var1(x = vec, alpha = .05) # intervalo de confianza al 95%
```

## F

$$\frac{s^2_1}{s^2_2} \frac{1}{F_{\alpha/2(v_1,v_2)}} < \frac{\sigma^2_1}{\sigma^2_2} < \frac{s^2_1}{s^2_2} F_{\alpha/2(v_2,v_1)}$$

```{r}
n1 = 15; n2 = 12
s1 = 3.07; s2 = 0.8
ci_F(s1 = s1, n1 = n1, s2 = s2, n2 = n2, conf.level = 0.98) # intervalo de confianza al 98%
```


# Valor-p

```{r}
pnorm(q = 1.18,lower.tail = F)      # unilateral derecha
pnorm(q = 2.34,lower.tail = F) * 2  # bilateral
```


