---
title: "Lab 6: Estadistica Inferencial - Estimacion"
author: "Maximiliano Garnier Villarreal"
lang: es
toc: true
toc-depth: 3
toc-title: Contenidos
number-sections: true
highlight-style: pygments
theme: sandstone
format:
  html:
    code-fold: true
    html-math-method: katex
  pdf: default
  docx: default
execute:
  warning: false
  error: false
  echo: true
---

```{r}
#| label: setup
#| include: false

library(GMisc)          # intervalos de confianza
library(OneTwoSamples)  # intervalos de confianza
library(DescTools)      # funciones estadisticas
library(tidyverse)

theme_set(theme_minimal(base_size = 14))
```

# Intervalos de confianza

Para distribuciones simetricas los intervalos de confianza siguen la forma

$$\hat{\theta} \pm MoE$$ donde

$$\hat{\theta} = \text{estadistico o estimador}$$

$$MoE = \text{margen de error} =  SE \cdot stat_{crit,1-\alpha,v}$$

y $SE = \text{error estandar}$, $1-\alpha = \text{nivel de confianza}$, y $v = \text{grados de libertad}$.

Para distribuciones asimetricas los intervalos de confianza siguen la forma

$$\hat{\theta}_i < \hat{\theta} < \hat{\theta}_s$$

donde $\hat{\theta}_i = \text{limite inferior}$ y $\hat{\theta}_s = \text{limite superior}$

## Normal estandar - $Z$

$$\bar{x} \pm z_{\alpha/2} \frac{\sigma}{\sqrt{n}}$$

```{r}
x = 2.6
sigma = .3
n = 36
s = sigma/sqrt(n)
alfa = .95

ci_z(x = x, sig = sigma, n = n, conf.level = alfa) # intervalo de confianza al 95%
```

```{r}
xmin = x-3.5*s
xmax = x+3.5*s
ggplot() + 
    xlim(xmin,xmax) +
    stat_function(geom = 'line', fun = dnorm, 
                  args = list(mean=x,sd=s)) + 
    stat_function(geom = 'area', fun = dnorm, 
                  args = list(mean=x,sd=s), 
                  xlim = c(2.5,2.7), fill = 'dodgerblue')
```

# $t$

$$\bar{x} \pm t_{\alpha/2,v} \frac{s}{\sqrt{n}}$$

```{r}
vec = c(9.4, 12.2, 10.7, 11.6)
x = mean(vec)
n = length(vec)
s = sd(vec)
alfa = .1

ci_t(x = x, s = s, n = n, conf.level = 1-alfa) # intervalo de confianza al 90%
interval_estimate1(x = vec, alpha = alfa) # intervalo de confianza al 90%
```

```{r}
xmin = x-3.5*s
xmax = x+3.5*s
ggplot() + 
    xlim(xmin,xmax) +
    stat_function(geom = 'line', fun = dnorm, 
                  args = list(mean=x,sd=s)) + 
    stat_function(geom = 'area', fun = dnorm, 
                  args = list(mean=x,sd=s), 
                  xlim = c(9.54,12.41), fill = 'dodgerblue')
```

## $\chi^2$

$$\frac{(n-1)s^2}{\chi^2_{\alpha/2,v}} < \sigma^2 < \frac{(n-1)s^2}{\chi^2_{1-\alpha/2,v}}$$

```{r}
vec = c(46.4, 46.1, 45.8, 47.0, 46.1, 45.9, 45.8, 46.9, 45.2, 46.0)
s = sd(vec)
n = length(vec)
v = n-1
alfa = .05

ci_chisq(s = s, n = n, conf.level = 1-alfa) # intervalo de confianza al 95%
interval_var1(x = vec, alpha = alfa) # intervalo de confianza al 95%
```

# $F$

$$\frac{s^2_1}{s^2_2} \frac{1}{F_{\alpha/2(v_1,v_2)}} < \frac{\sigma^2_1}{\sigma^2_2} < \frac{s^2_1}{s^2_2} F_{\alpha/2(v_2,v_1)}$$

```{r}
n1 = 15; n2 = 12
s1 = 3.07; s2 = 0.8
ci_F(s1 = s1, n1 = n1, s2 = s2, n2 = n2, conf.level = 0.98) # intervalo de confianza al 98%
```

# Valor-p

```{r}
pnorm(q = 1.18,lower.tail = F)      # unilateral derecha
pnorm(q = 2.34,lower.tail = F) * 2  # bilateral
```
