---
title: "Instalar R para ciencia de datos"
format: 
  html: default
  typst: default
execute: 
  eval: false
---

# Introducción

En esta sección, aprenderás cómo instalar R y RStudio/Positron, dos herramientas esenciales para la ciencia de datos. R es un lenguaje de programación y entorno de software para análisis estadístico y gráficos, mientras que RStudio/Positron es un entorno de desarrollo integrado (IDE) que facilita el uso de R.

# Paso 1: Instalar R

## Manualmente

1. Visita el sitio web del [Proyecto R](https://cloud.r-project.org/).
2. Haz clic en "Download R" (Descargar R).
3. Elige un espejo (mirror) cercano a ti para descargar R.
4. Sigue las instrucciones específicas para tu sistema operativo (Windows, macOS o Linux) para instalar R.
5. Adicionalmente, para Windows descargar e instalar [Rtools](https://cran.r-project.org/bin/windows/Rtools/). Hacer click en la versión correspondiente y después donde dice "RtoolsXX Installer" hacer click para descargar el instalador. Para Mac, adicionalmente instalar Xcode command line tools, en la terminal correr: `xcode-select –install`

## Usando la terminal o PowerShell (rig)

Una forma más práctica de instalar R y manejar diferentes versiones es utilizando herramientas de gestión de paquetes como Scoop en Windows o Homebrew en macOS, especialmente con el paquete `rig` que facilita la instalación y gestión de versiones de R.

El instalador de `rig` se puede encontrar en [rig](https://github.com/r-lib/rig/releases). Sigue las instrucciones para tu sistema operativo para instalar `rig` y luego podrás usarlo para instalar y gestionar versiones de R fácilmente. Pero sería más sencillo usar los comandos que se muestran a continuación para instalar `rig` directamente desde la terminal o PowerShell.

### En Windows (usando Scoop)

```{powershell}
scoop bucket add r-bucket https://github.com/cderv/r-bucket.git
scoop install rig
```

Para actualizar rig a la última versión, puedes usar:

```{powershell}
scoop update rig
```

### En macOS (usando Homebrew)

```{bash}
brew tap r-lib/rig
brew install --cask r
```

Para actualizar rig a la última versión, puedes usar:

```{bash}
brew upgrade --cask rig
```

### Instalar y gestionar versiones de R con rig

Para instalar la ultima versión de R, puedes usar:

```{bash}
rig add release
```

Para instalar una versión específica de R, puedes usar:

```{bash}
rig add 4.2
```

Para listar las versiones de R instaladas, puedes usar:

```{bash}
#| eval: true

rig list
```

Para cambiar la versión por defecto de R, puedes usar:

```{bash}
rig default 4.2
```

Para Windows se puede instalar Rtools con:

```{powershell}
rig add rtools
```

O una versión específica de Rtools con:

```{powershell}
rig add rtools42
```

## Paso 2: Instalar RStudio/Positron

1. Visita el sitio web de [RStudio](https://posit.co/download/rstudio-desktop/) o [Positron](https://positron.posit.co/download.html).
2. Descarga la versión para tu sistema operativo.
3. Sigue las instrucciones de instalación para completar el proceso.

## Paso 3: Instalar GMisc

Para instalar el paquete GMisc (que yo hice), pueden ir a [GMisc](https://github.com/maxgav13/GMisc) y seguir las instrucciones de instalación, o ejecutar el siguiente código en R:

```{r}
pak::pkg_install("maxgav13/GMisc")
```

Paquetes adicionales se pueden instalar con el siguiente código:

```{r}
GMisc::additional_pks()
```

## Paso 4: Instalar Quarto

Ir a [Quarto](https://quarto.org/docs/get-started/) y seguir las instrucciones para instalar Quarto en tu sistema operativo.

# Verificar la instalación

Una vez que hayas instalado R y RStudio/Positron, abre RStudio/Positron y ejecuta el siguiente código en la consola para verificar que R esté funcionando correctamente:

```{r}
#| eval: true

version
```

Si ves la información de la versión de R, ¡felicidades! Has instalado R correctamente y estás listo para comenzar tu viaje en la ciencia de datos.



